臺灣新北地方法院刑事判決
111年度金訴字第377號
公  訴  人  臺灣新北地方檢察署檢察官
被      告  游文斌


上列被告因違反洗錢防制法等案件，經檢察官提起公訴（110年
度偵緝字第4092、4093號），被告於本院準備程序中就被訴事實
為有罪之陳述，經告知簡式審判程序之旨，並聽取當事人之意見
後，經本院合議庭裁定由受命法官獨任進行簡式審判程序，判決
如下：
    主  文
游文斌犯如附表所示之罪，各處如附表所示之宣告刑及沒收之諭
知。應執行有期徒刑肆月，併科罰金新臺幣壹萬伍仟元，罰金如
易服勞役，以新臺幣壹仟元折算壹日。
　　事  實
一、游文斌明知將金融機構帳戶資料交給他人使用，常被利用為
    與財產有關之犯罪工具，而得預見他人利用其所提供之金融
    機構帳戶實行詐欺或其他財產犯罪，並可預見提領他人匯入
    其所提供金融帳戶內之來路不明款項後，再以匯款或提款等
    方式轉交與第三人之舉，極可能係他人收取詐騙所得款項，
    以掩飾詐騙所得去向、所在，仍基於不違背其本意之不確定
    故意，與不詳詐欺團成員共同意圖為自己不法所有及掩飾或
    隱匿特定犯罪所得之來源，基於詐欺取財、移轉特定犯罪所
    得之犯意聯絡，先於民國110年3月18日前某日提供其所有之
    新光商業銀行帳號000-0000000000000號帳戶（下稱本案帳
    戶）資料拍照以交予不詳詐欺集團成員，其該成員即於附表
    所示時間，以附表所示方式詐欺附表所示之人，致其陷於錯
    誤，遂依指示匯款如附表所示後，游文斌再依該成員之指示
    ，於110年3月18日11時17分至新北市○○區○○路000號1樓之臺
    灣新光商銀連城路分行內，欲提領附表所示款項以交予不詳
    詐欺集團成員，因銀行行員察覺有異報警處理，游文斌因此
    未成功提領帳戶內款項並將之交付不詳詐欺集團成員以掩飾
    或隱匿犯罪所得來源及去向而不遂。
二、案經馬張寶珠、林添發訴由新北市政府警察局中和分局報告
    臺灣新北地方檢察署檢察官偵查起訴。
    理  由
一、按除被告所犯為死刑、無期徒刑、最輕本刑為3年以上有期
    徒刑之罪或高等法院管轄第一審案件者外，於第一次審判期
    日前之準備程序進行中，被告先就被訴事實為有罪之陳述時
    ，審判長得告知被告簡式審判程序之旨，並聽取當事人、代
    理人、辯護人及輔佐人之意見後，裁定進行簡式審判程序，
    刑事訴訟法第273條之1第1項定有明文。查本件被告游文斌
    所犯係死刑、無期徒刑、最輕本刑為3年以上有期徒刑以外
    之罪，其於本院準備程序就被訴事實為有罪之陳述（見本院
    卷第288頁），經法官告知簡式審判程序之旨，並聽取公訴
    人、被告之意見後，本院合議庭認宜進行簡式審判程序，爰
    依上揭規定裁定由受命法官獨任進行簡式審判程序。又本案
    證據之調查，依刑事訴訟法第273條之2規定，自不受同法第
    159條第1項、第161條之2、第161條之3、第163條之1及第16
    4條至第170條規定之限制，依法均具證據能力，合先敘明。
二、上揭事實業據被告於本院準備程序及審理時均認罪（見本院
    卷第288、296頁），並經證人即告訴人馬張寶珠及林添發分
    別於警詢時指證明確（見偵30259卷第5至其反面頁、偵2980
    0卷第5至6頁），復有本案帳戶之客戶資料及交易明細、開
    戶申請書1份、告訴人馬張寶珠提供之郵局存簿正面影本、
    匯入其他金融機構「警示帳戶」款項返還通知單、郵政跨行
    匯款申請書、詐騙電話來電紀錄翻拍相片各1份、告訴人林
    添發提供之第一銀行匯款申請書回條、第一銀行存簿封面及
    內頁影本、詐騙電話來電紀錄翻拍相片、與詐騙集團之Line
    對話紀錄翻拍相片各1份在卷可憑（見偵29800卷第11至13頁
    、偵30259卷第14、15、16、17至18頁、偵29800卷第17、18
    、19、20頁），足認被告前揭任意性自白與事實相符，堪足
    採信。是本案事證明確，被告犯行洵堪認定，應依法論科。
三、論罪科刑：
  ㈠按依洗錢防制法第3條第2款之規定，刑法第339條之詐欺取財
    罪係屬洗錢防制法所稱之特定犯罪；又提領詐欺所得款項之
    取款行為，係參與犯罪行為之實行，而非單純於詐欺行為完
    成後所給予之助力，縱未參與事前之謀議及事中之詐欺行為
    ，仍應成立共同正犯，而非刑法上不罰之「事後幫助」或單
    純之幫助犯。次按特定犯罪之正犯實行特定犯罪後，為掩飾
    、隱匿其犯罪所得財物之去向及所在，而令被害人將款項轉
    入其所持有、使用之他人金融帳戶，並由該特定犯罪正犯前
    往提領其犯罪所得款項得手，如能證明該帳戶內之款項係特
    定犯罪所得，因已被提領而造成金流斷點，該當掩飾、隱匿
    之要件，該特定犯罪正犯自成立一般洗錢罪之正犯（最高法
    院108年度台上大字第3101號刑事裁定見解可資參照）。查
    被告與上開不詳詐欺集團成員為製造金流斷點且阻撓嗣後特
    定犯罪之刑事偵查追訴，先由被告提供本案帳戶資訊予不詳
    詐欺集團成員使用，待附表所示之人因受詐欺將款項匯入上
    開帳戶，被告再依指示提領款項以交付不詳詐欺集團成員，
    如提領成功，勢將造成金流斷點，而得以此方式隱匿特定犯
    罪所得之來源及去向。
  ㈡是核被告如附表所為，均係犯刑法第339 條第1 項之詐欺取
    財罪、洗錢防制法第14條第2項、第1項之洗錢未遂罪。被告
    與不詳詐欺集團成員，雖已著手洗錢行為之實行，惟因遭銀
    行行員察覺有異報警，致本案詐得之款項未能提領完成，自
    無從掩飾或隱匿該犯罪所得之來源及去向而不遂，為未遂犯
    ；至被告雖嗣後有以自動櫃員機提領新臺幣（下同）30,000
    元，然該款項係被告自行決定提領，且已由被告自己花用完
    畢等情，業經被告於本院準備程序時供述在卷（見本院卷第
    288頁），亦有本案帳戶交易明細1份附卷足稽（見偵卷第12
    頁），就此部分僅係被告就詐得款項自行提領花用之處分行
    為，自與洗錢之構成要件未符，公訴意旨就此部分原認係犯
    洗錢防制法第14條第1項之一般洗錢罪既遂，容有未洽，然
    因既遂、未遂乃犯罪之階段行為，法院毋庸變更起訴法條，
    併此敘明。
  ㈢被告與不詳詐欺集團成員間，就附表所示犯行有犯意聯絡及
    行為分擔，為共同正犯。被告各次所犯詐欺取財罪、洗錢未
    遂罪，均係屬一行為而同時觸犯數罪名，為想像競合犯，皆
    應依刑法第55條規定從一重之洗錢未遂罪處斷。被告就附表
    所為犯行，告訴人均不相同，所侵害法益有異，犯意各別，
    行為互殊，應予分論併罰。
  ㈣被告於本院準備及審理程序，就附表所示違反洗錢防制法之
    部分均坦承犯行，而在偵查或審判中自白，應依洗錢防制法
    第16條第2項規定減輕其刑；又被告已著手洗錢行為之實行
    而不遂，為未遂犯，爰依刑法第25條第2項之規定，按既遂
    犯之刑減輕之，並與前揭減輕事由遞減之。
  ㈤關於累犯之說明：
  ⒈按法院於審酌被告是否適用累犯規定而加重其刑時，訴訟程
    序上應先由檢察官就前階段被告構成累犯之事實，以及後階
    段應加重其刑之事項，主張並具體指出證明方法後，法院才
    需進行調查與辯論程序，而作為是否加重其刑之裁判基礎。
    前階段構成累犯事實為檢察官之實質舉證責任，後階段加重
    量刑事項為檢察官之說明責任，均應由檢察官分別負主張及
    具體指出證明方法之責。且檢察官就被告構成累犯之事實及
    應加重其刑之事項，有所主張並指出證明方法後，基於精簡
    裁判之要求，即使法院論以累犯，無論有無加重其刑，判決
    主文均無庸為累犯之諭知（最高法院110年度台上大字第566
    0號裁定意旨參照）。
  ⒉查被告前因公共危險案件，經臺灣臺北地方法院以106年度審
    交簡字第385號判決判處有期徒刑5月確定；再因竊盜案件，
    經同院以107年度審易字第404號判決判處有期徒刑7月確定
    ；復因竊盜案件，經臺灣桃園地方法院以107年度審簡字第6
    82號判決判處有期徒刑4月確定，上開3案，經臺灣桃園地方
    法院108年度聲字第365號裁定定應執行有期徒刑1年1月確定
    ，並於108年6月25日縮短刑期執行完畢出監等情，業據公訴
    人於起訴書犯罪事實欄記載，並據提出臺灣新北地方檢察署
    刑案資料查註記錄表，用以證明被告構成累犯之事實，並經
    本院核閱臺灣高等法院被告前案記錄表無訛，被告亦對其前
    案紀錄表稱沒有意見（見本院卷第296頁），足認被告前受
    有期徒刑執行完畢後，5年以內故意再犯本案如附表所示有
    期徒刑以上之罪，為刑法第47條第1項規定之累犯。
  ⒊然依司法院釋字第775號解釋意旨，為避免發生罪刑不相當之情形，法院應就個案裁量是否加重最低本刑，茲考量被告前所犯為公共危險案件，與本案所犯詐欺及違反洗錢防制法案件，其犯罪類型、行為態樣、罪質並不相同，犯罪動機、目的、手段亦有異，尚難認被告有犯本罪之特別惡性或有何累犯立法意旨之刑罰反應力較薄弱，而有加重最低本刑之必要，故不依累犯加重其刑。
  ㈥爰以行為人之責任為基礎，審酌被告與不詳詐欺集團成員共
    同遂行詐欺後之取款行為，而欲使詐欺所得之款項流向難以
    查緝，雖未能得手，然仍造成附表所示之人受有相當財產損
    害，所為實不足取，而應予非難；又佐以被告犯後雖坦承犯
    行，然迄今均未附表所示之人達成調解以賠償其損害之犯後
    態度及犯罪所生損害等節；兼衡被告於本院審理時自承最高
    學歷為高中肄業之智識程度，無業，經濟來源為母親資助，
    未婚、無子女，現無需扶養之親屬或家人之家庭狀況及經濟
    情形等一切情狀，分別量處如附表所示之刑，及均就併科罰
    金部分諭知易服勞役之折算標準，並定應執行刑及就併科罰
    金部分諭知易服勞役之折算標準如主文所示，以資懲儆。
四、沒收：
　　附表所示告訴人匯入至本案帳戶之款項（含業經被告自行提
    領花用之30,000元部分），均屬被告本案之犯罪所得，雖未
    扣案，皆應依刑法第38條之1第1項規定宣告沒收，並依同條
    第3項規定，同時諭知於全部或一部不能沒收或不宜執行沒
    收時，追徵其價額。
據上論斷，應依刑事訴訟法第273 條之1 第1項、第299條第1項
前段，判決如主文。
本案經檢察官彭毓婷提起公訴，檢察官王江濱到庭執行職務。
中　　華　　民　　國　　111 　年　　10　　月　　31　　日
                  刑事第七庭  法  官  白承育 
上列正本證明與原本無異。
如不服本判決，應於判決送達後20日內敘明上訴理由，向本院提
出上訴狀 (應附繕本) ，上訴於臺灣高等法院。其未敘述上訴理
由者，應於上訴期間屆滿後20日內向本院補提理由書「切勿逕送
上級法院」。
                              書記官  馬韻凱
中　　華　　民　　國　　111 　年　　11　　月　　4 　　日
附錄本案論罪科刑法條全文：
中華民國刑法第339條
意圖為自己或第三人不法之所有，以詐術使人將本人或第三人之
物交付者，處五年以下有期徒刑、拘役或科或併科五十萬元以下
罰金。
以前項方法得財產上不法之利益或使第三人得之者，亦同。
前二項之未遂犯罰之。
洗錢防制法第2條
本法所稱洗錢，指下列行為：
一、意圖掩飾或隱匿特定犯罪所得來源，或使他人逃避刑事追訴
    ，而移轉或變更特定犯罪所得。
二、掩飾或隱匿特定犯罪所得之本質、來源、去向、所在、所有
    權、處分權或其他權益者。
三、收受、持有或使用他人之特定犯罪所得。
洗錢防制法第14條
有第二條各款所列洗錢行為者，處七年以下有期徒刑，併科新臺
幣五百萬元以下罰金。
前項之未遂犯罰之。
前二項情形，不得科以超過其特定犯罪所定最重本刑之刑。
附表（金額均為新臺幣）：
編號 犯罪事實      罪名及宣告刑  告訴人 詐騙方式及時間 匯款時間 匯款金額 匯入帳戶  1 馬張寶珠 詐欺集團不詳成員於110年3月17日14時許佯裝為馬張寶珠孫女致電馬張寶珠，並稱需借款新台幣42萬元，致馬張寶珠陷於錯誤，遂依指示匯款如右列所示。 110年3月17日14時12分許 420,000元。 被告之新光商業銀行帳號0000000000000號帳戶。 游文斌共同犯洗錢未遂罪，處有期徒刑參月，併科罰金新臺幣壹萬元，罰金如易服勞役，以新臺幣壹仟元折算壹日。未扣案之犯罪所得新臺幣肆拾貳萬元沒收，於全部或一部不能沒收或不宜執行沒收時，追徵其價額。  2 林添發 詐欺集團不詳成員於110年3月15日15時49分許佯裝為林添發姪子致電林添發，並稱需借款購買二手車，致林添發陷於錯誤，遂依指示匯款如右列所示。 110年3月17日14時24分許 300,000元。 同上。 游文斌共同犯洗錢未遂罪，處有期徒刑參月，併科罰金新臺幣壹萬元，罰金如易服勞役，以新臺幣壹仟元折算壹日。未扣案之犯罪所得新臺幣參拾萬元沒收，於全部或一部不能沒收或不宜執行沒收時，追徵其價額。